【裁判字號】    89,訴,32
【裁判日期】    890314
【裁判案由】    返還土地
【裁判全文】
臺灣雲林地方法院民事判決  八十九年度訴字第三十二號
    原      告  丙○○
    被      告  甲○○
    訴訟代理人  乙○○
右當事人間請求返還土地事件，本院判決如左：
    主    文
被告應將坐落雲林縣西螺鎮○○段第九三－一號土地上如附圖所示符號Ｂ部分面積三
九‧三一平方公尺之石棉瓦頂磚造廠房拆除，並將土地返還原告。
被告拆除石棉瓦頂磚造廠房並交還土地之履行期間為貳個月。
訴訟費用由被告負擔。
    事      實
甲、原告方面：
  一、聲明：如主文第一項所示。
  二、陳述：坐落雲林縣西螺鎮○○段第九三－一號土地（下稱系爭土地）為原告所
            有，詎被告未經原告之同意，擅自在如附圖所示符號Ｂ部分面積三九‧
            三一平方公尺之土地上建有石棉瓦頂磚造廠房（下稱系爭建物）供被告
            自用，影響原告對系爭土地所有權之行使，爰依民法第七百六十七條之
            規定，訴請被告拆屋還地。
  三、證據：提出地籍圖謄本一份、土地登記簿謄本一份，並聲請本院履勘系爭建物
            及測量。
乙、被告方面：
  一、聲明：原告之訴駁回。
  二、陳述：對占有系爭土地，並建有系爭建物部分，並不爭執，惟有意向原告購買
            ，希望原告能同意出售，以維廠房之完整性等語。
丙、本院依原告之聲請履勘系爭建物並囑託雲林縣西螺地政事務所測量及繪製土地複
    丈成果圖在卷。
    理      由
一、原告起訴主張：系爭土地為原告所有，然被告則於附圖所示符號Ｂ部分面積三九
    ‧三一平方公尺之土地上興建有系爭建物自用之事實，業據原告提出地籍圖謄本
    及土地登記簿謄本為證，並經被告當庭自認系爭建物確屬其所有無誤；復經本院
    至現場履勘明確，有勘驗筆錄在卷可稽；本院並囑託雲林縣西螺地政事務所繪製
    附圖所示之土地複丈成果圖在卷足憑，堪信原告此部份主張為真實。
二、按民法第七百六十七條前段明文規定：所有人對於無權占有或侵奪其所有物者，
    得請求返還之。本件被告既未經原告之同意，擅自於附圖所示符號Ｂ部分面積三
    九‧三一平方公尺之土地上興建有系爭建物自用之事實，自屬已經妨害原告就系
    爭土地之使用，而侵害原告之權益；被告雖陳稱願向原告以金錢價購，然雙方迄
    本件辯論終結時，猶未能談妥價金；況且，被告未經原告同意所擅自於附圖所示
    符號Ｂ部分地上所營建之廠房，僅占被告所有廠房面積之一小部分，若予以拆除
    ，應無礙被告所營事業；原告本於土地所有權之作用請求被告除去系爭建物，並
    返還土地，尚未違誠實信用原則，亦非權利濫用；從而，原告訴請被告應將坐落
    雲林縣西螺鎮○○段第九三－一號土地上如附圖所示符號Ｂ部分面積三九‧三一
    平方公尺之石棉瓦頂磚造廠房拆除，並將土地返還原告，為有理由，應予准許。
三、稽以拆除建物，本非立時可就，而系爭建物係緊密附連於被告所有土地上之磚造
    石綿瓦廠房而興建，並為被告供製油工程所使用之處所，亦據本院履勘屬實，有
    上開勘驗筆錄及照片在卷可憑；苟強要被告立即拆除，實強人所難；職是，本院
    斟酌被告廠房機具之搬遷與拆除廠房前之僱工及拆除工程與安全規劃等實際情況
    ，依職權酌定履行期間為二個月。
四、據上論結，原告之訴為有理由，依民事訴訟法第七十八條、第三百九十六條第一
    項前段，判決如主文。
中      華      民      國    八十九    年      三      月    十四      日
                                    臺灣雲林地方法院民事庭
~B法      官  黃玉清
右為正本係照原本作成
如對本判決上訴須於判決送達後二十日內向本院提出上訴狀。（須附繕本）
中      華      民      國    八十九    年      三      月    十四      日
~B法院書記官  蕭應欽


司法院資訊處製作；財團法人民間司法改革基金會備份。
